臺灣臺南地方法院刑事判決　　　　　　　94年度訴緝字第19號
公　訴　人　臺灣台南地方法院檢察署檢察官
被　　　告　丙○○
指定辯護人　陳文欽律師
上列被告因違反毒品危害防制條例案件，經檢察官提起公訴（90
年度偵字第1405號），本院判決如下：
    主  文
丙○○共同販賣第二級毒品，未遂，處有期徒刑貳年陸月。扣案
之安非他命壹小包（淨重零點參貳公克、包裝重零點貳玖公克）
沒收併銷燬之。
    事  實
一、丙○○、陳致道（另行審結）明知安非他命為毒品危害防制
    條例第二條第二項第二款所列之第二級毒品，依法不得販賣
    、持有。
二、緣乙○○於90年1月17日17時30分許，在台南縣仁德鄉○○
    路116號，因騎乘贓車，為警查獲，並自其身上查得第二級
    毒品安非他命一小包及吸食器等物（乙○○非法施用第二級
    毒品安非他命案，由本院判處有期徒刑4月確定）。乙○○
    為供出毒品之來源以減輕其責，遂與警方合作，而供出其所
    持有之第二級毒品安非他命之來源係陳致道所提供，並願協
    助警方查緝陳致道。乙○○乃於90年1月17日23時40分許，
    打陳致道之行動電話號碼0000000000號與陳致道聯絡，稱欲
    向其購買新台幣（下同）1000元之第二級毒品安非他命。陳
    致道竟基於意圖營利販賣安非他命之犯意，與乙○○談妥交
    易內容，約其到台南市東門圓環旁交易。乙○○至該處等後
    約15分鐘，未見陳致道前來，即再撥打前開行動電話號碼與
    陳致道聯絡，陳致道又在電話中指示改在台南市○○路、西
    門路口圓環北側等候，並稱：「20分鐘後將有一名女子前往
    與你會合，你就將1000元交給她，再隨她去拿安非他命」等
    語。陳致道旋即將一包第二級毒品安非他命暗置於台南市○
    ○路53號前，並撥打丙○○之電話指示丙○○至台南市○○
    路、西門路口圓環北側與乙○○見面，向乙○○收取1000元
    款，並帶領乙○○至前揭藏放第二級毒品安非他命之處取出
    該毒品。丙○○竟與陳致道基於意圖營利販賣第二級毒品安
    非他命之犯意聯絡，明知陳致道係與乙○○交易毒品，仍依
    其指示，於90年1月18日凌晨零時50分許，駕駛ＵＷＪ─221
    號輕型機車至台南市○○路、西門路口北側圓環與乙○○見
    面，向乙○○收取1000元後，帶領乙○○至民族路53號前，
    告知乙○○：「東西」放在對面木板上云云。乙○○依其指
    示尋找，一時未能尋獲毒品，即再打電話詢問陳致道，經陳
    致道詳述藏置安非他命處所，乙○○始取出該包安非他命。
    丙○○駕駛機車離去後，旋即於同日凌晨1時許，在台南市
    ○○路彰化銀行之分行前，為埋伏之警員查獲，並起出交易
    毒品所得之千元紙幣1張。
三、案經台南縣警察局歸仁分局報請台灣台南地方法院檢察署偵
    查起訴。
    理  由
一、訊之被告丙○○矢口否認有前揭販賣第二級毒品安非他命給
    乙○○之情事，辯稱：因陳致道說要還伊一千元，方叫伊至
    民族路與西門路圓環向他朋友要錢，伊並不知道乙○○與陳
    致道交易之東西是第二級毒品安非他命云云。
二、惟查：
（一）、證人乙○○於警詢中所為陳述，確有較可信之狀況，足
        資作為論斷本案之證據，具有證據能力。
I、按傳聞證據係未經推敲其可靠性之證據，蓋因證人對於所知
    覺之事實為敘述時，可能會發生知覺、記憶、表達能力之瑕
    疵，容易造成對事實之誤認，危害審判之公平、公正，且容
    易侵害被告之訴訟基本權，故為避免誤判，自應排除之，不
    容許有證據能力，然而，在「一定條件」、「一定情況下」
    ，自有承認例外之必要，以符合實際之需求，並達到刑事程
    序所要求「發現真實」與「程序正義」間之衡平性。刑事訴
    訟法對被告以外之人於審判中有下列情形之一，其於檢察事
    務官、司法警察官或司法警察調查中所為之陳述，經證明具
    有可信之特別情況，且為證明犯罪事實之存否所必要者，得
    為證據：三滯留國外或所在不明而無法傳喚或傳喚不到者。
    該法第一百五十九條之三第三款定有明文。依上開規定，被
    告以外之人於審判外之陳述例外地具有證據能力之要件為：
    (1)所在不明而無法傳喚或傳喚不到者。(2)證明犯罪事實之存
    否所必要者。(3)具有可信之特別情況，合先敘明。
II、本件證人乙○○本院多次合法傳喚均因所在不明無法傳喚到
    案（見91年度訴字第999號91年10月8日送達證書、91年10月
    29日送達證書、91年11月20日送達證書，93年度訴緝字第59
    號93年10月20日送達證書、93年11月25日送達證書94年6月2
    日送達證書等在卷足佐）。其於警訊時陳述於前開事實欄所
    載之時、地，向被告購買第二級毒品供等語（見臺南縣警察
    局歸仁分局90年1月18日警訊筆錄），其警訊證詞，係為證
    明被告本件販賣第二級毒品犯罪事實存否所必要，因此，證
    人乙○○於警詢時之證詞，是否得例外地作為證據使用，其
    關鍵在於是否具有較可信之特別情況。所謂的「較可信之特
    別情況」係指先前陳述之背景具有特別情況，而使其較審判
    中之陳述為可信時，即例外地賦予證據能力。至於是否先前
    陳述之背景具有特別情況，則需斟酌個案不同之情形具體認
    定之。本院認為應依據陳述人於警詢之「外部情況」，即其
    觀察、記憶、表達是否正確，及陳述人有無虛偽陳述之動機
    ，加以綜合決定陳述人於警詢中所為陳述，是否具有較可信
    之狀況。
III、當時查獲本案之警員即證人張勝雄於本院審理時證稱：是查
    獲乙○○騎贓車，後來在他身上查到毒品，我們問他毒品的
    來源，原先他不講，後來我們曉以大義，他才配合供述說他
    有跟一位綽號阿道的男子購買毒品，電話是0000000000後，
    後來是乙○○跟他聯繫約他出來，既證人乙○○為警查獲或
    時，身上原即攜有毒品，且經其同意後，配合警方查緝供出
    毒品來源及其電話，足認證人供述之來源並非誣指；再從其
    警訊筆錄之簽名及指認被告陳致道口卡之簽名，筆畫整齊工
    整，亦可認證人於警詢時精神狀態良好亦無遭刑求等情，且
    警方依證人乙○○所供述之情形，在證人乙○○之協助下，
    亦確實查獲毒品，既證人乙○○所證述之筆錄內容可信性及
    真實性均無欠缺，故就警詢筆錄形式上觀之，顯然係經證人
    乙○○所見聞之事，依其明確之記憶而為紀錄，本院認為依
    據證人乙○○於警詢陳述時之「外部情況」（觀察證人乙○
    ○之記憶、表達是否正確，及其有無虛偽陳述之動機，加以
    綜合決定），證人乙○○於警詢中所為陳述，確有較可信之
    狀況，具有證據能力。
（二）與乙○○電話聯繫交易毒品之對象是陳致道：
I、證人乙○○於警時供稱：「我是打「阿道」的行動電話號碼
    0000000000號「阿道」連絡，接通後，我就與「阿道」詳談
    要購買多少安非他命的事情，「阿道」說好，要購買多少安
    非他命，我就說要購買1000元，經我與「阿道」談妥之後，
    「阿道」就約我到台南市「東門圓環」旁等他，經等15分鐘
    後，我又與「阿道」連絡為何還沒有到達，「阿道」告訴我
    說地點更改在台南市○○路與西門路圓環北側旁等候，約20
    分鐘會有一名女子與我會合，你就先拿1000元給該女子，然
    後就隨她走去取安非他命。結果在20分鐘後有一名女子與我
    會合，我就立刻拿1000元給該女子，就隨該名女子所騎機車
    後方，途經台南市○○路53號前，該名女子停車告訴我說該
    物放在對面木板上，以黑色物包裝著，當我找不到該物時，
    我立刻打電話給「阿道」說東西找不到，後來「阿道」詳細
    告訴放置地點在何處，我才親自找到該物。」等語，有乙○
    ○之警訊筆錄在卷可稽。同案被告陳致道於本院並供述前開
    0000000000號行動話號是他在使用，可知本案破獲之經過，
    係乙○○與警方配合，以購買安非他命為由與被告陳致道本
    人聯繫販賣第二級毒品安非他命，此情亦據警員張勝雄於本
    院證述屬實（詳見本院91年10月8日訊問筆錄、93年10月20
    日審理筆錄、94年6月2日訊問筆錄）。亦可知乙○○係與被
    告陳致道連絡，並經被告陳致道之指示始找到放置毒品之地
    點，並未有被告陳致道以外之人與其連繫。
II、被告丙○○於警訊時供稱：「我是受託一名叫「小道」前往
    台南市○○路與西門路圓環北側取錢，並電話一面告知我要
    找的人，隨即在該處發現要找的人，他遞給我1000元，隨即
    「小道」告訴我叫我告訴遞給我1000元的人告訴東西放在那
    裡，我一面騎，一面指示乙○○東西即放在民族路53號前，
    而後我騎車欲離開至台南市○○路彰化銀行前，即被警方當
    場查獲。」、「小道」為陳致道，他住那裡我不知道，他打
    手機給我顯示為0000000000號」等語。於偵訊時供稱：「我
    沒有拿安非他命放在民族路與西門圓環北邊，是陳致道，因
    他在二個月前向我借了1000多元，我1月16日打電話給他，
    向他要錢，下午五、六點他向我借機車，他就被開了一張罰
    單，今日凌晨12時30分許，他打電話給我說要還我錢，叫我
    到民族路與西門路圓環向他朋友拿錢，我去時有一年輕人向
    我招手，我以為他是陳致道的朋友，我向他說是，我向他要
    錢，我拿了後，陳致道打手機叫我帶他朋友到民族路與海安
    路，陳致道說桶子那邊有東西，叫那年輕人自己去找東西。
    」等語。可知被告丙○○與前揭證人乙○○所述以行動電話
    連絡交付第二級毒品安非他命之人相同，該人確為被告陳致
    道。又該筆交易若是許天祥代陳致道販賣第二級毒品安非他
    命給乙○○（被告陳致道於本院審理期間，均辯稱證人乙○
    ○之交易對象是許天祥），放置第二級毒品安非他命之人應
    為許天祥，則當乙○○找不到放置之第二級毒品安非他命之
    確實位置時，與乙○○數次連絡之人應為許天祥，但乙○○
    於警訊時均指稱係被告陳致道詳細告訴放置地點，從未指稱
    有陳致道以外之人。
III、再查，證人許天祥於92年3月4日本院審理者證稱：「陳致道
    大部分和「明師傅」住在「愛妮飯店」。丙○○被警察抓當
    天我不知道，她隔天下午交保出來和我說，她說小道害她被
    抓，她意思叫我去找陳致道，我自己也被通緝，沒時間理她
    。不是我叫她拿毒品給對方，當時也沒有跟陳致道在一起等
    語（依刑事訴訟法施行法第7條之3，證人許天祥於本院證述
    之效力不受影響）許天祥於本院為前開證述時，尚不知道被
    告陳致道將販賣第二級毒品安非他命給乙○○之罪責推至其
    身（二人分別出庭，分別關在台南監獄及台南分間），惟其
    所證其自丙○○之處所得之訊息，卻與丙○○所述相符，故
    其所述應足採信。
（三）被告丙○○知悉交予證人乙○○之「東西」是第二級毒品
      安非他命：
I、被告丙○○於警訊時供稱：「小道」告訴其東西是用黑色包
    著。當時猜想是安非他命等語（90年1月18日警訊筆錄）。
II、證人張勝雄於本院審理時證稱：我們原先約在東門圓環，後
    來乙○○說要將錢一千元交給丙○○，丙○○騎機車帶路，
    她說毒品在那裡，她是用手指的，我們找很久，後來打電話
    給阿道，後來我們才找到毒品，丙○○用手指的範圍較大，
    她指的是對向車道（詳見93年10月20日、94年6月2日本院筆
    錄）。
III、再者，衡情，被告陳致道與乙○○交易之「東西」果係一般
    合法物品，豈需於深夜透過被告丙○○交付，且又何需將毒
    品輾轉置於如此隱密之處所？況被告原有施用毒品之前科，
    此為被告所不否認，且有台灣高等法院被告全國前案紀錄表
    附卷足參，依其購買毒品之經驗，應瞭解毒品交易過程隱諱
    不可告人處，足證被告丙○○應知悉該日被告陳致道所託其
    交付之「東西」應是第二級毒品安非他命無訛。
（四）被告丙○○辯解當日陳致道打電話要伊前往現場，係要返
      還先前借款乙情並不足採：
I、被告陳致道於歷次之偵審過程均否認上情。
II、被告丙○○警偵訊均稱：陳致道二個月前向其借用1000元，
    曾於1月16日向他要錢，今日（18）凌晨12時30分許，陳致
    道打電話給其說要還錢，叫其到民族路與西門路圓環向他朋
    友拿錢（見90年10月18日筆錄）。與其後供稱：因為被告陳
    致道之前有向我借機車去騎，被開罰單，我先幫他去繳錢，
    他才會還我一千元（見94年4月13日本院筆錄）；又改稱：
    我叫陳致道還我壹仟元。我不知道罰單多少錢。陳致道欠我
    壹仟多元。我叫他還壹仟元（94年7月7日本院筆錄），其前
    後供述顯然前後不一。再者，被告陳致道雖曾向被告丙○○
    借機車，並因違規遭開單，然其開罰日期係90年1月13日，
    繳款結案日為90年3月1日，罰金金額為500元，此有本院向
    交通部公路總局嘉義監理所台南監理站93年10月7日嘉監南
    字第0930023814號函文附卷足參，更足證被告丙○○所辯，
    當日係前往向證人乙○○拿取借款乙情不足採。
III、又果被告陳致道真要返還借款，豈不親自清償，反而委由與
    被告丙○○不認識之證人乙○○代為交付1000元；況且若僅
    係清償借款，為何要求債權人被告丙○○於深夜（12點多）
    ，冒險獨自前往取款，上情均有違常情，並不足採。
（五）至被告辯護人雖辯稱：被告之警訊之陳述，因屬審判外之
      陳述，無證據能力，然此與刑事訴訟法第一百五十九條係
      指「被告以外之人」審判外之陳述不具證據能力不同，應
      為辯護人所誤解。另辯稱：「本案係在警方授意下所為，
      即使被告真因警方之誘惑下產生販毒之意圖，被告原無賣
      出之意，警察亦無購買毒品之意，雙方無販賣之合意，則
      被告不負販賣之責，警方以此種「陷害教唆」之方式，令
      被告產生販賣毒品之意圖再予以逮捕，其行為已違反程序
      正義之原則，以不正當手段取得之證據，不得作為不利於
      被告之證據。」云云。查：此種方式為學說上所謂「陷阱
      （害）偵查」，係偵查機關為調查他人是否犯罪，自設陷
      阱，由警察人員或其線民偽裝對合之犯罪行為加以試探誘
      其入彀，待被誘發者為對合犯罪行為時加以逮捕者而言。
      惟此種偵查之方式，因教唆並不是強暴脅迫，被教唆人可
      以完全自主「是否要接受教唆人之意見」，並沒有破壞被
      教唆者之人格自主性，更不具使人發生犯罪決意之行為（
      被告陳致道原有販賣第二級毒品安非他命之意）。且法律
      禁止販毒，為了避免毒品流入市場以致危害人民健康，以
      偵查的手段破壞毒品交易行為，正好符合此種規範之目的
      。是以此方式偵查犯罪，乃合乎規範目的，以此方式所取
      得之證據，並無據證排除法則之適用，非無證據能力，即
      不得謂係以不正當手段取得之證據，而不得作為不利於被
      告之證據。
（六）綜上所述，被告丙○○明知交易之物品係第二級毒品安非
      他命，且從事交付及收款之行為，其於本院所辯顯係卸責
      之詞，不足採信。此外，復有扣案之安非他命一小包（淨
      重０、三二公克）及新台幣一千元之鈔票一張可資佐證。
      又扣案之安非他命粉末一包，經檢驗結果，係第二級毒品
      安非他命，亦有法務部調局91年11月29日調科壹字第0912
      3062210號檢驗通知書在卷可按。本件事證明確，被告丙
      ○○之犯行足堪認定。
三、查證人乙○○雖無實際購毒之真意，但被告陳致道既有販毒
    之故意，且依約攜毒委由被告丙○○交付，即已著手販賣出
    售行為之實施。又形式上雙方雖有毒品及價金之交付，但乙
    ○○本無真意購毒，警方亦埋伏在附近，致事實上不能完成
    真正之買賣毒品犯行被告，故僅論以販賣毒品之障礙未遂。
    （最高法院八十五年三月十二日第四次刑庭會議決議可參）
    。
四、按被告行為後毒品危害防制條例經總統於92年7月9日總統華
    總一義字第09200121930號令修正公布；並自公布後6個月施
    行。原毒品危害防制條例第四條由五項增列為六項，同條第
    二項販賣第二級毒品部分之構成要件及法定刑並未更動，爰
    依刑法第二條第一項前段規定，適用修正後毒品危害防制條
    例第四條之規定，合先敘明。又按安非他命依毒品危害防制
    條例第二條第二項第二款規定係屬第二級毒品。核被告丙○
    ○所為，係犯毒品危害防制條例第四條第五項、第二項販賣
    第二級毒品未遂罪。被告已著手於上開犯罪行為之實行而不
    遂，為未遂犯，依刑法第二十六條規定按既遂犯之刑度減輕
    之。被告二人就上開犯行間，有犯意聯絡及行為分擔，均應
    論共同正犯。被告持有第二級毒品之低度行為，已為販賣之
    高度行為所吸收，不另論罪。再查被告販賣所得僅一千元，
    且係受被告陳致道之指示，又販賣第二級毒品部分，其法定
    刑為七年以上有期徒刑，情輕法重，衡其客觀之犯行及主觀
    之惡性，被告所為縱然宣告最低度本刑尤嫌過重，顯堪憫恕
    ，再依刑法第五十九條規減輕其刑至二分之一，並依法遞減
    輕之。爰審酌被告犯罪之動機、目的、手段、所生損害及犯
    罪後仍矯言掩犯行之態度等一切情狀，量處如主文所示之刑
    ，以資懲戒。另公訴意旨認被告丙○○所為，係犯毒品危害
    防制條例第五條第二項之意圖販賣而持有第二級毒品之幫助
    犯，惟依前所述，被告丙○○與陳致道間已有販賣第二級毒
    品之共犯行為，非僅單純意圖販賣而持有毒品之幫助犯，故
    公訴意旨顯有未洽，惟此部分與前揭被告丙○○所為論罪科
    刑部分，其侵害之基本事實同一，屬同一案件，本院自得併
    予審究，並變更起訴法條。
五、扣案之第二級毒品安非他命淨重零點三二公克、包裝重零點
    二九公克，有法務部調查局91年11月29日調科壹字第091230
    62210號鑑定通知書一紙附卷可稽，其中包裝袋中附著殘渣
    ，無法分離，爰均依毒品違害防制條例第十八條第一項前段
    沒收銷燬之。又扣案之一千元，係警員所有，僅為欲誘引及
    逮捕被告陳致道所用之物，且被告二人販賣第二級毒品安非
    他命給乙○○，並未得逞，警員及乙○○亦均無購毒之意，
    故該一千元並非被告陳致道犯罪所得之財物；再者00000000
    00門號所使用之手機並非共犯陳致道所有，均爰不予宣告沒
    收之。
六、被告陳致道另行審理，併此敘明。
據上論斷，應依刑事訴訟法第二百九十九條第一項前段、第三百
條，修正後毒品危害防制條例第四條第五項、第二項、第十八條
第一項前段，刑法第二條第一項前段、第十一條前段、第二十八
條、第二十六條前段、第五十九條，判決如主文。
本案經檢察官甲○○到庭執行職務。
中　　華　　民　　國　　94　　年　　8 　　月　　11　　日
                  刑事第十庭
                      審判長法  官  鄭文祺
                            法  官  林中如
                            法  官  蔡奇秀
以上正本證明與原本無異。
如不服本判決，應於收受送達後10日內向本院提出上訴書狀（應
附繕本）。
　　　　　　　　　　　　　　書記官  韓雪青
中　　華　　民　　國　　94　　年　　8　　 月　　15　　日
附錄法條：
毒品危害防制條例第4條第2項、第5項
製造、運輸、販賣第二級毒品者，處無期徒刑或7年以上有期徒
刑，得併科新臺幣7百萬元以下罰金。
前五項之未遂犯罰之。
